臺灣高等法院臺中分院刑事判決　　　　　民國九十三年度上更(一)字第一七五號
　　上　訴　人
　　即　被　告　丙○○
　　指定辯護人　乙○○
右上訴人因毒品危害防制條例案件，不服臺灣臺中地方法院中華民國九十三年一月十
五日第一審判決（民國九十二年度訴字第一九一二號，起訴案號：臺灣臺中地方法院
檢察署民國九十一年度偵字第二七一七、九○一六號），提起上訴，經判決後，由最
高法院發回更審，本院判決如左：
    主      文
原判決關於販賣第二級毒品部分撤銷。
丙○○共同連續販賣第二級毒品，處有期徒刑參年捌月，扣案之第二級毒品安非他命
合計毛重三一‧八公克（淨重二九‧五五公克，包裝重二‧一四公克）淨重部分沒收
銷燬之，包裝重部分沒收。分裝袋一包又八十八個、研磨機三台、磅秤一台、封口機
一台、壓縮機二台，註明「現金」之帳冊二本均沒收。
    事      實
一、丙○○曾因肅清煙毒條例案件，經台灣桃園地方法院判處有期徒刑十二年十月及
    三年四月，應執行有期徒刑十五年；又因肅清煙毒條例案件，經台灣桃園地方法
    院判處有期徒刑三年二月，合併執行至八十九年三月十四日假釋出獄，後經撤銷
    假釋，應再執行殘刑九年九月十四日（未到案執行），另因毒品危害防制條例案
    件，由台灣台中地方法院檢察署發佈通緝。詎仍不知悔改。丙○○復與許裕杰共
    同意圖營利，基於販賣第二級毒品之概括犯意聯絡，由丙○○居間介紹許裕杰，
    於九十年十二月底，委請不具犯意聯絡之友人曾金塗、黃聯發，出面承租台中市
    ○○路○段四七號七樓七○三室及七○八室，作為許裕杰居處及藏匿第二級毒品
    、分裝工具之場所，丙○○則另居住上址七一○室。二人共同自九十一年一月中
    旬起，至九十一年一月二十八日止，在上址七○三室連續販賣第二級毒品安非他
    命予代號「塗」（於一月十九日購買安非他命五兩）、「美」（於一月二十五日
    購買安非他命十兩）、「如」（於一月二十五日購買安非他命五兩）、「順」（
    於一月二十五日及二十七日購買安非他命各○‧五兩）、「西裝」（於一月二十
    七日購買安非他命十三兩）、「同學」（於一月二十八日購買安非他命十三兩）
    、「阿土」（於一月二十八日購買安非他命五兩）及其他不詳姓名者，每次均以
    兩為單位。丙○○、許裕杰販賣第二級毒品之方式，係由許裕杰負責向不詳姓名
    者大量購入第二級毒品安非他命，交予丙○○拿到上址七○八室存放，並由許裕
    杰先在上址七○三室與買主接洽談妥交易數量及價格後，再以電話通知丙○○前
    往上址七○八室取出安非他命，至上址七○三室拿給許裕杰交付買主，丙○○並
    依許裕杰指示將購入賣出第二級毒品之日期及數量記載予帳冊（其中安非他命以
    「現金」為代號，「進」代表購入，「出」代表賣出，「庫」代表庫存），交易
    完成，許裕杰除曾交付現金五千元予丙○○外，亦提供數量不等之海洛因或安非
    他命予丙○○作為酬勞。嗣於九十一年一月二十九日十一時五十分許，在上址七
    一○室查獲丙○○，扣得附表壹所示安非他命、注射針筒、夾鏈袋、手機，再循
    線於九十一年一月三十一日十七時三十分許，在上址七○三室查獲許裕杰，扣得
    附表貳編號一所示安非他命、大麻、吸食器、分裝袋、變造之李金昌國民身分證
    、現金、鑰匙、行動電話，另於九十一年一月三十一日十七時五十分許，在上址
    七○八室扣得附表貳編號二所示之安非他命、研磨機、磅秤、分裝袋、吸食器、
    注射針筒、帳簿、封口機、壓縮機。
二、案經法務部調查局台中調查站移送台灣台中地方法院檢察署檢察官偵查起訴。
    理      由
一、訊據被告丙○○，矢口否認有販賣第二級毒品之犯行，辯稱，伊未參與販賣第二
    級毒品，亦不知許裕杰販賣第二級毒品，係許裕杰打電話，要伊幫忙拿東西，東
    西以茶葉罐裝好，帳冊係許裕杰指示伊記載云云。惟查被告於右揭時地與許裕杰
    共同販賣第二級毒品，先居間介紹許裕杰，於九十年十二月底，委請友人曾金塗
    、黃聯發，出面承租台中市○○路○段四七號七樓七○三室、七○八室，作為許
    裕杰居處及藏匿第二級毒品、分裝工具之場所，再由許裕杰負責向不詳姓名者大
    量購入第二級毒品安非他命，交予被告拿到上址七○八室存放，並由許裕杰先在
    上址七○三室，與買主接洽談妥交易數量及價格後，再以電話通知被告前往上址
    七○八室取出安非他命，至上址七○三室拿給許裕杰，交付買主，被告並依許裕
    杰指示，將購入賣出第二級毒品之日期及數量記載予帳冊（其中安非他命以「現
    金」為代號，「進」代表購入，「出」代表賣出，「庫」代表庫存），交易完成
    ，許裕杰除曾交付現金五千元予丙○○外，亦提供數量不等之海洛因或安非他命
    予被告，作為酬勞等情，業據被告於調查人員訊問及偵查中供承不諱。證人彭文
    慶於偵查中亦證稱，為警查獲前，曾至台中市○○路與四川路口附近，向許裕杰
    購買海洛因等語，證人曾金塗於調查人員訊問時證稱，九十年十二月間，伊與黃
    聯發至台中市○○路○段四七號七一○室被告住處，適接許裕杰電話，許裕杰即
    趕至被告住處，得知尚有七○八室可租，許裕杰表示未帶身分證，伊乃要求黃聯
    發出面承租七○八室，該七○八室實係許裕杰所承租，有關租金及保證金均由許
    裕杰支出，隔日許裕杰再要求伊出面承租七○三室，亦由許裕杰支付租金，該七
    ○八室、七○三室均係許裕杰使用，許裕杰並指示伊，自彰化縣彰化市○○路○
    段三四八巷二七號之九，搬運傢俱、器械、塑膠袋等物至七○八、七○三室等語
    ，證人黃聯發於調查人員訊問時證稱，伊曾應曾金塗要求，出面承租台中市○○
    路○段四七號七○八室，並於九十一年一月初，與曾金塗自彰化縣彰化市○○路
    ○段三四八巷二七號之九，將傢俱及研磨機等物搬至七○三室，當時許裕杰在七
    ○三室等語，顯見被告於調查人員訊問及偵查中所為之自白與事實相符，被告先
    居間介紹許裕杰委請友人曾金塗、黃聯發，出面承租上址七○三室、七○八室，
    作為許裕杰居處及藏匿第二級毒品、分裝工具之場所，並長時間負責存放購入及
    遞送賣出之第二級毒品，且依許裕杰指示，將購入賣出第二級毒品之日期及數量
    記載予帳冊，交易完成，又收受許裕杰交付之現金五千元及數量不等之第一、二
    級毒品作為酬勞，自與許裕杰具有共同意圖營利，販賣第二級毒品之犯意聯絡及
    行為分擔。又被告於原審審理期間，亦具「自白狀」，坦承伊因經濟困難，由許
    裕杰提供毒品予伊施用，乃幫助許某販賣毒品，應許某指示代為取來許某預先藏
    置之毒品，由許某交予買主，並代為記帳等語（見原審卷第八十六至八十八頁）
    ，而被告販賣毒品予事實所載之「塗」、「美」．．．等人，亦有帳冊記載可證
    。更足證被告確有與許裕杰共同販賣毒品，是被告事後翻異前供，否認參與販賣
    第二級毒品，辯稱不知許裕杰販賣毒品云云，顯不足採信，此外復有第二級毒品
    安非他命合計毛重三一．八公克（淨重二九．五五公克，包裝重二．一四公克）
    見卷附法務部調查局鑑定通知書，分裝袋一包又八十八個、研磨機三台、磅秤一
    台、封口機一台、壓縮機二台、註明「現金」之帳冊二本扣案可稽，事證明確，
    被告犯行已堪認定。
二、核被告所為，係犯毒品危害防制條例第四條第二項之販賣第二級毒品罪。被告與
    許裕杰對於販賣第二級毒品，有意思之聯絡及行為之分擔，均為共同正犯，被告
    先後多次販賣第二級毒品，時間相接，犯罪構成要件相同，顯係基於概括犯意，
    為連續犯，應以一罪論處，依法就有期徒刑部分加重其刑（法定刑為死刑、無期
    徒刑部分，依法不得加重）；再本件販賣第二級毒品部分，均由許裕杰負責大量
    購入並接洽買主，被告僅係依許裕杰指示，擔任存放購入及遞送賣出第二級毒品
    ，並將購入賣出第二級毒品之日期及數量，記載予帳冊之工作，而於交易完成，
    收受許裕杰交付之現金五千元及數量不等之第一、二級毒品作為酬勞，致罹法定
    最低刑度為有期徒刑七年之販賣第二級毒品之重罪，縱予宣告法定最低刑度猶嫌
    過重，犯罪之情狀顯可憫恕，應依刑法第五十九條之規定減輕其刑（法定刑無期
    徒刑部分減輕為七年以上有期徒刑，法定刑有期徒刑部分減輕其刑至二分之一）
    。又於九十一年一月三十一日下午五時三十分許及同日下午五時五十分許查獲之
    犯行，雖未經檢察官於起訴書載及，惟與本案有連續犯之裁判上一罪關係，為起
    訴效力所及，本院自得一併審理。原審以被告罪證明確，予以論罪科刑，原無不
    合，惟查於九十一年一月三十一日晚上六時五十五分許，在臺中市○○路○段一
    七四號四樓許裕杰向其友人借住處，及於九十一年一月三十一日晚上八時十五分
    許，在彰化縣彰化市○○路○段五二一巷之一號三樓許裕杰與其女友同居處查獲
    之犯行，被告並未參與（按被告僅在台中市○○路○段四七號七樓替許裕杰存放
    交付毒品及記帳），原判決誤認該部分被告亦為共同正犯，尚有未洽。被告上訴
    意旨否認販賣第二級毒品，雖無理由，惟原判決既有上開可議之處，自屬不能維
    持，應由本院將原判決關於販賣第二級毒品部分撤銷改判。爰審酌被告已有三次
    肅清煙毒條例前科，仍不知悔改，又參與販賣第二級毒品，雖有惡性，但販賣第
    二級毒品部分，僅係依許裕杰指示，擔任存放購入及遞送賣出第二級毒品，並將
    購入賣出第二級毒品之日期及數量記載予帳冊之工作，而於交易完成，收受許裕
    杰交付之現金五千元及數量不等之第一、二級毒品作為報酬，情節尚非嚴重，且
    於調查人員訊問及偵查中坦承上情，態度尚佳，及其犯罪動機、目的、手段、所
    生危害等一切情狀，處以如主文第二項所示之刑。至起訴意旨指被告另有販賣第
    二級毒品大麻之行為，認被告此部分亦涉有販賣第二級毒品罪嫌等語，惟為被告
    所否認，卷內資料復不足以認定被告確曾販賣大麻，此部分尚屬不能證明被告犯
    罪，而公訴人認被告此部分行為，與其前開販賣第二級毒品部分，有連續犯之裁
    判上一罪關係，故不另為無罪之諭知，併予敘明。
三、扣案如附表壹、貳所示之第二級毒品安非他命合計毛重三一‧八公克（淨重二九
    ‧五五公克，包裝重二‧一四公克），其中附表壹部分係許裕杰交付被告之報酬
    ，附表貳部分係供販賣之用，且均為違禁物，淨重部分沒收銷燬之、包裝重部分
    沒收。另附表貳所示分裝袋一包又八十八個、研磨機三台、磅秤一台、封口機一
    台、壓縮機二台，係供被告及共犯許裕杰販賣第二級毒品所用，附表貳編號一所
    示，註明「現金」之帳冊二本，係供販賣第二級毒品所用，均應依同條例第十九
    條第一項前段宣告沒收，至附表壹所示之注射針筒、夾鏈袋、行動電話，附表貳
    編號一所示之大麻、吸食器、變造之李金昌國民身分證、鑰匙、行動電話，編號
    二所示之吸食器、注射針筒，不能證明與本件販賣第二級毒品具直接關聯性，均
  不能逕予宣告沒收。
四、被告販賣第二級毒品所得款項究竟多少，客觀上無法計算出來，惟被告販賣第一
    、二級毒品，所得共新台幣六十萬元，原判決於審理其販賣第一級毒品罪刑時，
    已宣告沒收，並經判決確定，故本件販賣第二級毒品所得，本院不再宣告沒收，
    併此明。
據上論斷，應依刑事訴訟法第三百六十九條第一項前段、第三百六十四條、第二百九
十九條第一項前段，毒品危害防制條例第四條第二項、第十八條第一項前段、第十九
條第一項前段，刑法第十一條前段、第二十八條、第五十六條、第五十九條，判決如
主文。
本案經檢察官甲○○到庭執行職務。
中      華      民      國      九十四     年     四      月    二十    日
                                臺灣高等法院臺中分院刑事第二庭
                                      審判長法  官  胡  森  田
                                            法  官  方  艤  駐
                                            法  官  蕭  錦  鍾
右正本證明與原本無異。
如不服本判決應於收受送達後十日內向本院提出上訴書狀，其未敘述上訴之理由者並
得於提起上訴後十日內向本院補提理由書（均須按他造當事人之人數附繕本）。
                                            書記官  林  振  甫
中      華      民      國      九十四     年     四      月   二十一   日
附表壹：
查獲時間：九十一年一月二十九日十一時五十分許。
查獲處所：台中市○區○○路二段四七號七樓之十丙○○住處及其使用之ＳＬＢ－九
          三一號機車行李箱內。
查獲物品：安非他命毛重十三‧六公克（一包，鑑定結果淨重十二‧六二公克，包
          裝重○‧八七公克）。注射針筒三十二支。夾鏈袋一包。行動電話
          二支。
附表貳：
編號一：
查獲時間：九十一年一月三十一日十七時三十分許。
查獲處所：台中市○○路○段四七號七○三室。
查獲物品：安非他命毛重一‧四公克（經鑑定結果淨重一‧二八公克，包裝重○‧
          一八公克）。大麻毛重十三‧六公克（鑑定結果淨重十二‧三八公克，
          包裝重○‧九五公克）。吸食器一組。分裝袋八十八個。變造之李
          金昌身分證一張。同號七○八室鑰匙一支。行動電話四組。
編號二：
查獲時間：九十一年一月三十一日十七時五十分許。
查獲處所：台中市○○路○段四七號七○八室。
查獲物品：安非他命毛重十六‧八公克（經鑑定結果淨重十五‧六五公克，包裝重
          一‧○九公克）。研磨機一台（鑑定結果檢出海洛因及其不純物六乙醯
          嗎啡、乙醯可待因、可待因、Ｎ，Ｎ－二甲基安非他命、甲基安非他命成
          份）。磅秤一台。分裝袋一包。研磨機二台（編號七－一、七－二
          ）。吸食器一組。注射針筒三十六支。註明「現金」之帳冊二本。
          封口機一台。、毒品壓縮機二台（編號十二－一、十二－二）。
                                                                        Ｒ
